【裁判字號】    92,上易,22
【裁判日期】    920320
【裁判案由】    竊盜
【裁判全文】
臺灣高等法院刑事判決                              九十二年度上易字第二二號
    上  訴  人
    即  被  告  戊○○
    選任辯護人  徐揆智
                陳怡如
右上訴人因竊盜案件，不服臺灣板橋地方法院九十一年度易字第二三九一號，中華民
國九十一年十月三十一日第一審判決（起訴案號：臺灣板橋地方法院檢察署九十一年
度偵字第四七六六號）提起上訴，本院判決如左：
    主  文
原判決撤銷。
戊○○無罪。
    理  由
一、公訴意旨略以：被告戊○○與己○○（已判處罪刑確定) 基於意圖為自己不法所
    有之概括犯意聯絡，先於八十九年十二月七日晚上十時三十分許，在台北縣三重
    市○○路高速公路旁，由己○○以戊○○所交付之汽車鑰匙一支，插入油門發動
    引擎之方式，竊得丙○○所有車號七Ａ─四五四五號自用小貨車，供渠等使用，
    再於同年月八日凌晨一時許，由戊○○駕駛自有之拖吊車、己○○駕駛竊得之上
    開自用小貨車，共同至台北市士林區○○○道○段二號巷五○號工地，竊取乙○○所有電纜線乙批、閘門凡而七個，得手後復載至台北縣五股鄉○○路○段九十
    八巷內，嗣於同日下午三時許，己○○與不知上情之甲○○，正於上開處所拆解
    電纜線之際，為警當場查獲，並扣得己○○與戊○○行竊使用之汽車鑰匙乙支。
    因認被告涉有刑法第三百二十條第一項之竊盜罪嫌。
二、按犯罪事實，應依證據認定之，無證據不得推定其犯罪事實，又不能證明被告犯
    罪者，應諭知無罪之判決，刑事訴訟法第一百五十四條、第三百零一條第一項分
    別定有明文；而事實之認定，應憑證據，如未能發現相當證據，或證據不足以證
    明，自不能以推測或擬制之方法，為裁判基礎；倘積極證據不足為不利於被告事
    實之認定，即應為有利於被告之認定，更不必有何有利之證據。且無論直接或間
    接證據，其為訴訟上之證明，須於通常一般之人均不致於有所懷疑，而得確信其
    為真實之程度者，始得據之為有罪之認定，倘其證明尚未達到此一程度，而有合
    理性懷疑之存在時，即無從為有罪之認定，最高法院四十年臺上字第八六號、三
    十年臺上字第八一六號判例、七十六年台上字第四九八六號著有判例可資參照。
    又共同被告所為不利於己之供述，依刑事訴訟法第一百五十六條第二項規定，仍
    應調查其他必要證據，以察其是否與事實相符，立法目的乃欲以補強證據擔保自
    白之真實，亦即以補強證據之存在，藉以限制自白在證據上之價值，防止偏重自
    白，發生誤判之危險。以被告之自白，作為其犯罪之證明時，尚有此危險；以之
    作為其他共犯之罪證時不特在採證上具有自白虛偽性之同樣危險，且共犯者之自
    白，難免有嫁禍他人，而為虛偽供述之危險。是則利用共犯者之自白，為其他共
    犯之罪證時，其證據價值如何，按諸自由心證主義之原則，固屬法院自由判斷之
    範圍，但共同被告不利於己之陳述，雖得採為其他共同被告犯罪之證據，惟此項
    不利之陳述，須無瑕疵可指，且就其他方面調查，又與事實相符者，始得採為其
    他共同被告犯罪事實之認定。若不為調查，而專憑此項供述，即為其他被告犯罪
    事實之認定，顯與刑事訴訟法第一百五十六條第二項之規定有違。因之，現行刑
    事訴訟法下，被告之自白，或共同被告不利於己之陳述，其證明力並非可任由法
    院依自由心證主義之原則，自由判斷，而受相當之限制，有證據法定主義之味道
  ，即尚須另有其他必要之補強證據，來補足其自白之證明力，始得採為斷罪之資
    料。(最高法院八十七年度台上字第二一二三號判決意旨參照)
三、本件公訴人指訴被告戊○○涉有竊盜罪嫌，無非以共同被告己○○於原法院另案
    九十年度易字第一○一一號案件審理時供稱係由被告戊○○帶同己○○去竊取車
    號七Ａ─四五四五號自用小貨車及電纜線云云為論據，惟訊據被告戊○○堅決否
    認有竊盜犯行，辯稱：伊是拖吊車司機，沒有偷丙○○的車子，也沒有偷電纜線
    ，當天是看到一部車子拋錨停在產業道路上，才去那邊關心一下等語。經查，本
    件警員丁○○前往台北縣五股鄉○○路○段九十八巷內查獲贓物電纜線及七Ａ─
    四五四五號贓車時，僅己○○及甲○○在現場剝拆電纜線，被告並不在電纜線現
    場，亦未參與剝拆電纜線，而係坐於不遠處之七Ａ─四五四五號贓車上，被告所
    駕駛之拖吊車則停於距贓車一百公尺處等情，已據證人即警員丁○○於原審調查
    時證述在卷，又同案被告己○○經警查獲時及檢察官偵查中均指稱上開贓車及電
    纜線係綽號「阿猴」之人所有，為「阿猴」所竊取，被告當時既有在場，己○○
    並未當場指證被告即為「阿猴」，或供述其與被告共同竊取上開贓車及電纜線，
    又據己○○於另案原法院調查時供稱：「那是我家，在那邊蓋鐵屋。『阿猴』是
    酒店客戶，甲○○我同學，丁是問我官司的問題才於十一、二點時來找我。『阿
    猴』問我丁會不會剝電線皮，因為他聽到丁之官司是與電線有關，才問他會不會
    剝，並以三千元僱用他剝電線皮。丁到現場時，那時有位姓李的模板的老闆還有
    一個開拖車綽號叫『裝傻』，車號Ｋ五五０一九是發財車，是阿猴前一兩天開來
    放在我那邊，他以前就是開那一台，當天早上他就開車號七Ａ四五四五約八點多
    開來的，應該是『紅猴』，他是我酒店的客人，才認識的。」 (見原審九十年度
    易字第一０一一號卷第三六、三七頁）；甲○○供稱：「十二月八日當天九點多
    我去桃園開庭，回到五股時已經下午一多了，我打電話給己○○，他說他在田裡
    叫我過去，我去的時候發現現場已有三部車，一台拖吊車，車主是姓莊的，一台
    發財車，上面有一個像籃子的東西，那輛車先前是己○○在開的，還有一輛車上
    面裝電纜，開車的人我並不認識，後來己○○叫那個人『阿猴』出去買飲料，我
    才知道他的稱呼，但他還沒有回來警察就來了，但他也沒有回來了，姓莊的於警
    察來時坐於己○○的車內，手拿枴仗。」 (見同上卷第三六頁），二人均明確指
    出被告與綽號「阿猴」之人並非同一人，可見「阿猴」應另有其人。惟己○○嗣
    後於原法院另案調查時改稱：：當天洪警官（按指警員丁○○）看到的莊姓男子
    ，他有二個綽號叫「洪猴」或「莊瘋」，他有一隻腳是殘障，開拖吊車的，當天
    是他說帶伊去賺錢，先帶伊去三重市河堤邊，偷到車號四五四五的大卡車，洪猴
    開他的拖吊車，由洪猴帶伊往陽明山的方向走，到達山坡上的小叉路後一處工地
    現場，洪猴用鋼絲線繞過整批的電線，叫伊開車拉，把電線拉下後，再合力搬上
    貨車，偷到之後就直接運到依的田旁邊。甲○○確實是被僱用的，是紅猴透過伊
    僱用甲○○的，警察來時戊○○因腳痛在拖吊車上休息，因為戊○○在現場，所
    以不好意思向警方指認他云云，指稱被告之綽號為「洪猴」或「莊瘋」，更指證
    其與被告共同行竊，前後已有不一，且被告亦否認有「阿猴」之綽號，則己○○
    之供詞即有可疑。是共同被告己○○所為不利於被告戊○○之供述，經調查後認
    存有上開瑕疵，又無其他補強證據資以證明被告有上開竊盜犯行，自難以共同被
    告己○○之片面供述據為被告戊○○論罪之依據。此外，復查無其他積極證據足
    資證明被告有何竊盜犯行，被告犯罪即屬不能證明。原審未予詳察，遽為有罪之
    判決，容有未洽，被告提起上訴，否認犯罪，為有理由，應由本院將原判決撤銷
    改判，另諭知被告無罪，用期適法。
據上論斷，應依刑事訴訟法第三百六十九條第一項前段、第三百六十四條、第三百零
一條第一項，判決如主文。
本案經檢察官王安明到庭執行職務
中      華      民      國    九十二    年      三      月     二十     日
                              台灣高等法院刑事第七庭
                                  審判長法  官  吳  啟  民
                                        法  官  施  俊  堯
                                        法  官  蘇  隆  惠
右正本證明與原本無異。
不得上訴。
                                        書記官  周  素  秋
中      華      民      國    九十二    年      三      月     二十     日


司法院資訊處製作；財團法人民間司法改革基金會備份。
